【裁判字號】    92,聲判,4
【裁判日期】    920808
【裁判案由】    聲請交付審判
【裁判全文】
臺灣雲林地方法院刑事裁定                            九十二年度聲判字第四號
    聲  請  人  甲○○○即鄭.
    告訴代理人  林峰正律師
    被      告  乙○○
    被      告  丙○○
右列聲請人因告訴被告偽造文書案件，不服臺灣高等法院臺南分院檢察署檢察長駁回
再議之處分（九十二年度上聲議字第一二九號），聲請交付審判，本院裁定如左：
    主  文
聲請駁回。
    理  由
一、按法院認為交付審判之聲請不合法或無理由者，應駁回之，刑事訴訟法第二百五
    十八條之三第二項前段定有明文。
二、本件聲請人以被告乙○○、丙○○涉犯偽造文書等罪，向台灣雲林地方法院檢察
    署檢察官提出告訴，經該署檢察官為不起訴處分。聲請人不服，聲請再議，亦經
    台灣高等法院台南分院檢察署檢察長以再議為無理由而駁回再議。
三、本案聲請交付審判意旨略以：(一)原檢察官遽將全案不起訴處分，主要理由無非以
    被告乙○○究竟積欠告訴人多少金錢，告訴人前後說詞不一，且與被告乙○○
    所稱不符。被告丙○○提出諸多證物，核其時間、明細與被告所辯情節相符，
    被告所辯堪予採信。(二)然而，原不起訴處分之理由仍有以下疑點及瑕疵，尚待進
    一步查證：本案告訴人提出告訴係認被告父子二人基於為隱匿被告乙○○財產
    之犯意，於民國（以下同）八十九年十一月及十二月間，先後將被告乙○○所有
    之土地虛偽設定高達新台幣（以下同）九百多萬元之本金最高限額抵押權及將土
    地移轉登記與被告丙○○。縱告訴人先後二次主張被告乙○○積欠債款金額或不
    一致，但告訴人畢竟提出被告乙○○所簽發一千萬元之本票，並經鈞院裁定准於
    強制執行，其後在被告乙○○對告訴人所提之確認本票債權不存在之訴中，告訴
    人亦獲勝訴在案（鈞院北港簡易庭九十年度港簡字第二四號及九十年度簡上字第
    八九號），原檢察官竟仍認被告乙○○稱僅積欠一百五十萬元，而告訴人主張金
    額前後不一，即認定並無其他證據證明被告向告訴人借款之確實金額，告訴人不
    禁質疑，上開二件民事判決難道不是最佳證據？顯見原檢察官於本案件有偏頗率
    斷之嫌。被告或有提出不起訴處分書中所列之十五項證據，但告訴人卻未曾有
    對上開證據表示意見之機會，蓋被告所提前開證據均係檢察官開偵查庭後，告訴
    人不能接觸該證據，據以表示意見或再為反證，再者證據中關係人等並未經調查
    訊問以證其實，遑論告訴人更無提出詰問之機會。本件告訴係於九十年三月間
    提出，期中固於四月二十三日開偵查庭，然與第二次偵查庭竟相差十個月，且於
    九十一年二月二十六日不再傳喚告訴人陳述，案件進行顯受延宕。綜上，原不
    起訴處分疏未參酌民事判決認定事實在先，繼而未給告訴人就證據表示意見，進
    而未就證據進行調查，且台南高分院檢察署竟亦認此關鍵問題非重要駁回告訴人
    再議之聲請，難令告訴人昭服，為此聲請交付審判。
四、按法院為聲請交付審判之裁定前，得為必要之調查，刑事訴訟法第二百五十八條
    之三第三項雖定有明文，然依上開刑事訴訟法之立法意旨，既係對於檢察官不起
    訴或緩起訴裁量權之制衡，其目的在於既有之檢察機關內部檢察一體原則所蘊含
    之內部監督機制外，增設檢察機關以外之監督機制，是法院就上開證據調查之範
    圍，應僅限於偵查中曾顯現之證據，不得再就告訴人於聲請交付審判時所提出之
    新證據再為調查，亦不再蒐集偵查卷宗外之證據。換言之，在審檢分立上，檢察
    官職司偵查，法官專於審判，各有所掌，偵查非法官的天職，若法官僭越偵查領
    域，將混淆檢察官與法官角色，因此鑑於「交付審判」制度，既對於檢察官不起
    訴，增設檢察機關以外之監督機制，法院對證據調查之範圍，應僅限於偵查中曾
    經顯現之證據。
五、本院調閱該案偵查案卷全卷，依卷內資料顯示，可用以證明被告涉偽造文書罪有
    關聯性之證據，僅有聲請人之指訴及卷內有關台西鄉○○段一五一二地號及台興
    段三六五地號設定抵押權及移轉登記等書證資料。除此外，其餘聲請人與被告間
    有若干之債權、債務關係，究竟與本案件構成要件事實無涉，聲請人屢為指摘，
    顯有誤會。
六、經查，本案被告乙○○於偵查時供稱：伊確有向丙○○借款六百三十萬元，是以
    前借的；於八十九年十二月五日將所有位於雲林縣台西鄉○○段一五一二地號土
    地，持分二分之一之出賣予丙○○等語，顯係以該筆土地價金作償還債務之用，
    又辯稱：八十九年十一月二十日設定乙○○所有台西鄉○○段一五一二地號及台
    興段三六五地號設定九百萬元最高限額抵押權時，且不知道告訴人所持有其簽發
    一千萬元本票已有裁定准予強制執行之情事等詞。本院審閱卷內九十年度票字第
    九號本票裁定內容，准告訴人對被告乙○○一千萬元本票債權強制執行日期為九
    十年一月二日，得知被告二人為上開土地設定抵押權及移轉登記時，告訴人尚未
    取得執行名義，被告二人雖具父子血緣關係，然非可遽指渠等間不可能有民事上
    權利義務之移轉、負擔或推測其間必有虛偽，仍應依證據法則為事實之認定。
七、復查，被告丙○○辯稱：伊生歹仔，揮霍家產並舉債，為其安危並護產計，屢屢
    籌錢為乙○○清償債務，此有丙○○所提(一)土地所有權狀影本即所有權移轉契約
    書。(二)土地登記簿影本。(三)丙○○存摺影本。(四)林條和存摺暨借據影本。(五)丁東
    德存摺暨借據影本。(六)林家勝存摺暨借據影本。(七)付款單影本。(八)抵押權設定契
    約書暨他項權利證明書影本。(九)匯款單暨放款利息收據。(十)郵政劃撥儲金存款收
    據影本。(十一)郵政劃撥存款收據影本。(十二)丙○○存款影本。(十三)鄭沙洋交易明細表暨
    借據影本。(十四)土地登記簿影本。(十五)鄭沙洋交易明細表暨借據影本等證據資料附卷
    足參，經核其時間、明細及塗銷抵押權之時間，與被告所辯符合，堪予採信。依
    卷內所顯現證據，尚無法排除被告二人間沒有債權、債務關係。次按公訴之提起
    ，必須偵查所得之事證，被告之犯行很可能獲致有罪判決之高度可能性，即應達
    到提起公訴足夠之犯罪嫌疑之門檻，惟經核被告所提證據如匯款、存摺、土地登
    記簿等影本資料，均非被告所製作，真實性不容否認，本院核其時間、細目亦無
    誤謬，原檢察官認無再傳訊聲請人與證人之必要性，於證據法則尚無違誤。
八、綜上所述，從偵查中所得之全部證據觀之，並沒有足夠證據證明被告二人有何偽
    造文書犯行，而達到可以起訴之程度。從而，聲請人聲請將本件交付審判，為無
    理由，應予駁回。
九、依刑事訴訟法第二百五十八條之三第二項前段裁定如主文。
中        華        民        國      九十二      年      八    月  八  日
                                     台灣雲林地方法院刑事第一庭
                                             審判長法官  康 樹 正
                                             法      官  許 佩 如
                                             法      官  陳 定 國
不得抗告。
右正本證明與原本無異。
                                             書  記  官  蘇 靜 怡
中        華        民        國      九十二      年      八    月  八  日


司法院資訊處製作；財團法人民間司法改革基金會備份。
